【裁判字號】    92,交抗,528
【裁判日期】    920528
【裁判案由】    違反道路交通管理處罰條例
【裁判全文】
臺灣高等法院交通事件裁定                        九十二年度交抗字第五二八號
    抗  告  人
    即受處分人  甲○○
右抗告人因違反道路交通管理處罰條例案件，不服臺灣臺北地方法院九十二年度交聲
字第一五五號，中華民國九十二年四月三十日裁定，提起抗告，本院裁定如左：
    主  文
抗告駁回。
    理  由
一、按汽車駕駛人迴車前，未依規定暫停，顯示左轉燈光，或不注意來、往車輛、行
    人，仍擅自迴轉者，處二百元以上六百元以下罰鍰；汽車駕駛人，駕駛汽車違反
    道路交通安全規則，因而肇事致人受傷者，吊扣其駕駛執照三個月至六個月，道
    路交通管理處罰條例第四十九條第五款、第六十一條第三項分別定有明文。又汽
    車駕駛人駕駛汽車違反道路交通管理處罰條例第四十九條規定者，除應依該條之
    規定處罰鍰外，並應予記違規點數一點，亦為道路交通管理處罰條例第六十三條
    第一項第一款所明定。
二、本件抗告人即受處分人甲○○於民國九十一年九月十八日下午五時四十分許，駕
    駛車牌號碼三Ｌ─九六五號營業用小客車，沿臺北市○○路東往西行駛至徐州路
    五號前向東迴轉時，因所駕車輛左前葉子板，與同向行駛之車牌號碼ＢＨＬ─一
    九八號重型機車右後車身發生碰撞，導致機車騎士江君揚及後座乘客林品瑄受傷
    ，經臺北市政府警察局中正一分局交通分隊員警陳榮信到場測繪處理，並將調查
    測繪結果送原舉發單位臺北市政府警察局交通警察大隊研判，認受處分人不注意
    來往車輛擅自迴轉而肇事致人受傷，違反道路交通管理處罰條例第四十九條第五
    款（原裁決書贅載第一項）、第六十一條第三項之行為而掣單舉發，經申訴後，
    原處分機關仍認受處分人有前開違規行為，而依道路交通管理處罰條例第四十九
    條第五款、第六十一條第三項及違反道路交通管理事件統一裁罰基準表之規定，
    裁決受處分人罰鍰新臺幣六百元（即銀元二百元），吊扣駕駛執照三個月，並依
    同條例第六十三條第一項第一款之規定，記受處分人違規點數一點。
三、抗告意旨略以：受處分人確於右開時、地駕駛車牌號碼三Ｌ─九六五號營業用小
    客車與江君揚騎乘之車牌號碼ＢＨＬ─一九八號重型機車發生碰撞，惟當時受處
    分人所駕車輛已經轉到對向車道過中心點，是江君揚強行從後逆向超車才會發生
    本件擦撞，受處分人迴轉前有停車注意，且是停車狀態下被撞擊，並無違規，原
    審不向肇事鑑定委員會等中立機關查詢，卻向交通大隊函查事實經過，顯有不當
    。
四、經查：
（一）本件車禍之經過，業據證人江君揚於原審調查時結證稱：「我當時是在徐州路
      駕車，受處分人在我的右前方，有一個警衛在徐州路出入口指揮，因為沒有車
      輛出入，他指揮我直行，我一直開到肇事地點，發現受處分人駕車迴轉，我當
      時時速約五十公里，對方車速不算快，但有在動，我發現時已來不及煞車就被
      撞」、「對方應該是行進中，因為我是機車後部右側車殼被撞」、「車禍前一
      剎那，我是在他車子旁邊，我當時發現對方要迴轉時，已經來不及停車，就要
      往左側繞過去前行，結果來不及，機車後面還是被撞到」、「我當時要繞過去
      時，有跨越到對向車道，但距離不到一公尺」等語屬實（見原審卷第二五、二
      六頁），核與臺北市政府警察局交通警察大隊九十二年三月十九日北市警交大
      四字第○九二六一九○四○○○號函檢送之肇事照片（見原審卷第三五至三七
      頁）所示車損情形、刮地痕所在位置及卷附道路交通事故調查報告表之事故現
      場圖所示狀況均相符，所證自屬真實。而該車禍導致機車駕駛人江君揚及其後
      座乘客林品瑄受傷之事實，亦有臺北市政府警察局中正一分局交通分隊道路交
      通事故補充資料表（見原審卷第十四頁）及國立臺灣大學醫學院附設醫院診斷
      書二份在卷可稽。
（二）受處分人對證人江君揚之證詞雖表示「大部分都對」（見原審卷第二六頁），
      惟另辯稱其是在停車狀態下被撞及，且其所駕車輛已繞到對向車道的中心點（
      見原審卷第二五、二六頁）。經審酌上開肇事照片，受處分人所駕營業用小客
      車係左前方保險桿受損，江君揚騎乘之機車則係右後方車殼破損，倘本件車禍
      之發生係江君揚騎車撞及受處分人所駕靜止中之車輛，則該重型機車受損部分
      人肇事經過，受處分人自稱肇事當時行車速率係每小時十公里，有臺北市政府
      警察局交通事故談話記錄表在卷可稽（見原審卷第十五頁），可知當時受處分
      人駕車時速雖甚緩慢，但與其所稱禁止不動並不相符。又江君揚騎乘之車牌號
      碼ＢＨＬ─一九八號重型機車倒地後產生之刮地痕係位於中央分隔線旁，尚未
      及對向車道中心點，此與前開認定車禍之撞擊點係在機車右側相互以參，受處
      分人所稱當時其已繞到對向車道的中心點云云，亦不足採。
（三）綜上事證可知，本件車禍發生時，受處分人雖以慢速迴轉，惟未注意來往車輛
      即擅自迴轉，致江君揚騎乘之機車已經駛近卻未停止行進而肇事，造成江君揚
      、林品瑄受傷，受處分人對於本件交通事故之發生確有過失無訛，縱江君揚亦
      有未注意車前狀況或超速行駛等違規情事，然此並不影響對受處分人前開違規
      事實之認定，而原審向交通大隊函調相關事證以供判斷，亦無不當，受處分人
      所辯，均無足採。本件事證明確，受處分人之違規行為堪以認定。
五、原審因而認受處分人確有迴車前不注意來往車輛擅自迴轉之違規行為，且因該違
    規行為而肇事致人受傷，原處分機關依前開道路交通管理處罰條例第四十九條第
    五款、第六十一條第三項及違反道路交通管理事件統一裁罰基準表之規定，裁處
    受處分人罰鍰新臺幣六百元，吊扣駕駛執照三個月，並依同條例第六十三條第一
    項第一款之規定，記受處分人違規點數一點，並無違誤，而駁回受處分人所為異
    議之聲明，經核並無不合。受處分人提起抗告，為無理由，應予駁回。
據上論結，應依道路交通案件處理辦法第二十六條、刑事訴訟法第四百十二條，裁定
如主文。
中      華      民      國    九十二    年      五      月    二十八    日
                              臺灣高等法院交通法庭
                                  審判長法  官  楊  照  男
                                        法  官  陳  炳  彰
                                        法  官  王  詠  寰
右正本證明與原本無異。
不得再抗告。
                                        書記官  駱  麗  君
中      華      民      國    九十二    年      五      月    二十八    日


司法院資訊處製作；財團法人民間司法改革基金會備份。
